臺灣高等法院刑事裁定
                                     108年度聲字第4127號聲明異議人即受 刑 人  洪一偉  男  40歲（民國00年0 月00日生）身分證統一編號：Z000000000號住○○市○○區○○路00號（新北○○○○○○○○）居台北市○○區○○路0 段0 巷0 號1 樓上列聲明異議人即受刑人因法務部○○○○○○○○收容人懲罰處分通知單案件，對於處分通知單聲明異議，本院裁定如下：
    主    文
聲明異議駁回。                                          
    理    由
一、聲明異議意旨略以：㈠依懲罰參考標準表，違規情節分類第
    一類第一項，已依監獄行刑法第76條所列舉各懲罰方法從一
    重處分，聲明異議人即受刑人洪一偉（下稱受刑人）於108
    年11月15日被帶離開原房舍接受調查及處分，為再受一罪兩
    罰之不平等待遇。㈡受刑人於105 年8 月18日戒護外醫住院
    為何被在105 年8 月19日強制出院，又因於105 年8 月6 日
    入所後至105 年8 月18日時不先報告電見聯絡家屬後在外醫
    ，這就是犯罪手法，就這產生疑義。㈢受刑人於107 年9 月5
     日傳喚到案服刑於11點半左右入所時，並非本人為報數，
    為何以種種理由下扭轉，上述緣由下手臂骨折，新北地方檢
    察署檢察官草草結案，是因為監所人員是新北地方檢察署檢
    察官及地方法院人員之中小學同學而不了了之。㈣受刑人於1
    07 年11月29日被處分後，108 年11月15日被處分後之個人
    物品、貴重物品是否都因未購物證明，而是別人給予的生活
    用品，都要由監所管理人員依手段、手法強制強取走，而在
    因未購物證明不了了之，上述手段是矯正犯人日後回歸家庭
    融入社會之習慣達刑罰相當基礎？㈤綜上所述，受刑人也依
    監獄行刑法從一重處分，分別處罰完監獄行刑法第76條，在
    依上述原因就法務部○○○○○○○○、法務部矯正署、法務部人員
    和新北地方檢察署之不起訴處分或予以結案向法院提出疑義
    或聲明異議，請法院裁定云云。
二、按受刑人或其法定代理人或配偶，以檢察官執行之指揮為不
    當者，得向諭知該裁判之法院聲明異議；法院應就異議之聲
    明裁定之，刑事訴訟法第484 條、第486 條分別定有明文。
    準此，受刑人聲明異議之客體，應以檢察官執行之指揮為限
    ；亦即受刑人就刑之執行或其方法，認檢察官之指揮不當者
    ，始得向諭知該裁判之法院聲明異議，資以救濟。又所謂「
    檢察官執行之指揮不當」，係指檢察官有積極執行指揮之違
    法及其執行方法有不當等情形而言（最高法院106 年度台抗
    字第549 號裁定意旨參照）。次按，對於各種訴訟行為所作
    成之決定或作為有所不服時，其救濟方式有提起抗告、準抗
    告、聲明異議等，當事人對於應適用何種救濟程序或未能清
    楚辨明，故於司法實務運作上，就所受理當事人之請求、聲
    明或聲請案，應不受其所用詞文拘束，仍應尋繹其意涵，探
    求真意，而後依法律規定處理。倘對法院所為之判決或裁定
    不服者，則應循上訴或抗告程序尋求救濟。如判決業經確定
    ，則應另行依再審或非常上訴程序加以救濟，非得以聲明異
    議方式為之（最高法院101 年度台抗字第301 號、第662 號
    裁定意旨參照）。另按，受刑人不服監獄之處分時，得經由
    典獄長申訴於監督機關或視察人員。但在未決定以前，無停
    止處分之效力，監獄行刑法第6 條第1 項定有明文。惟依司
    法院大法官釋字第755 號解釋：監獄行刑法第6 條及同法施
    行細則第5 條第1 項第7 款之規定，不許受刑人就監獄處分
    或其他管理措施，逾越達成監獄行刑目的所必要之範圍，而
    不法侵害其憲法所保障之基本權利且非顯屬輕微時，得向法
    院請求救濟之部分，逾越憲法第23條之必要程度，與憲法第
    16條保障人民訴訟權之意旨有違。相關機關至遲應於本解釋
    公布之日起2 年內，依本解釋意旨檢討修正監獄行刑法及相
    關法規，就受刑人及時有效救濟之訴訟制度，訂定適當之規
    範。修法完成前，受刑人就監獄處分或其他管理措施，認逾
    越達成監獄行刑目的所必要之範圍，而不法侵害其憲法所保
    障之基本權利且非顯屬輕微時，經依法向監督機關提起申訴
    而不服其決定者，得於申訴決定書送達後30日之不變期間內
    ，逕向監獄所在地之地方法院行政訴訟庭起訴，請求救濟。
三、經查：受刑人因違反監獄行刑法事件，而受訓戒、停止接見
    2 次（停止期間：108 年1 月25日至同年12月2 日）、停止
    戶外活動5 日（停止期間：108 年11月25日至同年11月29日
    ）等處分，此有法務部○○○○○○○○受刑人懲罰處分通知單在卷
    可稽。是本案係由法務部○○○○○○○○所作成之處分，本案所作
    成之處分機關並非臺灣新北地方檢察署檢察官（下稱新北地
    檢署），揆諸前開說明，受刑人對上開處分不服，應經由典
    獄長向監督機關即法務部矯正署提起申訴，亦即受刑人應依
    監獄行刑法第6 條第1 項規定，經由典獄長向監督機關即法
    務部矯正署提起申訴，然經本院詢問法務部○○○○○○○戒護科
    詢問，受刑人並未提出申訴等語，此有本院公務電話查詢紀
    錄表在卷足參，倘受刑人認監所處分確有不當，程序上自應
    依司法院大法官釋字第755 號解釋所揭櫫之意旨，經依法向
    監督機關提起申訴而不服其決定者，在不變期間內逕向該監
    獄所在地之地方法院行政訴訟庭起訴請求救濟，始為正辦，
    卻誤向本院聲明異議，容有誤認。綜上所述，受刑人執前詞
    聲明異議，為無理由，應予駁回。四、據上論斷，應依刑事
    訴訟法第486 條，裁定如主文。
中　　華　　民　　國　 108　　年　　12　　月　　20　　日
                  刑事第十七庭  審判長法  官  鄭水銓
                                      法  官  李世華
                                      法  官  鍾雅蘭
以上正本證明與原本無異。
不得抗告。
                                      書記官  黃亮潔
中　　華　　民　　國　 108　　年　　12　　月　　20　　日